【裁判字號】    98,上訴,1604
【裁判日期】    980723
【裁判案由】    毒品危害防制條例
【裁判全文】
臺灣高等法院刑事判決                98年度上訴字第1604號
上  訴  人  臺灣臺北地方法院檢察署檢察官
被      告  甲○○
                （現因另案於臺灣臺北監獄臺北分監執行中）
選任辯護人  法律扶助彭上華律師
上列上訴人即檢察官因被告毒品危害防制條例案件，不服臺灣臺
北地方法院97年度訴字第1925號，中華民國98年3 月10日第一審
判決（起訴案號：臺灣臺北地方法院檢察署97年度偵字第16065
號、第18885號），提起上訴，本院判決如下：
    主  文
原判決撤銷。
甲○○幫助施用第一級毒品，處有期徒刑肆月，如易科罰金，以
新台幣壹仟元折算壹日。
    理  由
一、甲○○明知海洛因為毒品危害防制條例第2 條第1 項第1款
    所列管之第1 級毒品，依法不得販賣、轉讓、施用、持有，
    竟基於幫助施用第1 級毒品海洛因之犯意，於民國（下同）
    97年1 月間之某日（公訴事實載稱：1 月初某日起，應予更
    正），以合資購買之方式，由乙○○出資新台幣（下同）1,
    000 元，其出資4,000 元，再由其出面台北縣中和市○○路
    的遊樂場附近，向綽號「阿猴」之男子，購得第1 級毒品海
    洛因後，在乙○○所投宿之位於浮洲橋附近不知名旅社內，
    將乙○○應分得重約0. 1公克海洛因交與乙○○當場施用完
    畢（乙○○涉嫌施用毒品部分，由台灣板橋地方法院檢察署
    檢察官以97年度偵字第6820號偵查起訴後，經台灣板橋地方
    法院以97年度訴字第4397號判處罪刑在案）。
二、案經台北縣府警察局移請台灣台北地方法院檢察署檢察官偵
    查起訴。
    理  由
一、經本院訊之被告甲○○矢口否認有幫助乙○○施用第1 級毒
    品海洛因之犯行，並辯稱：其雖認識乙○○，但彼此並不熟
    識，其於偵查中供承有向乙○○收取1,000 元後，由其去向
    「阿猴」購買海洛因毒品後，其有交付0.1 公克之海洛因給
    乙○○施用云云，係記憶錯誤所致，實際上其所收取及交付
    海洛因之該名對象並非乙○○，而是另有其人云云。
二、惟查：
（一）被告分別於97年7 月15日及同年9 月15日偵訊時先後供稱
      ：（問：有無賣毒品給乙○○？）沒有，我們才見一次面
      ，是今年1 月，我們一起去拿藥。（問：拿什麼藥？）海
      洛因。（問：如何一起去？）他出1,000元，我出4,000元
      。（問：跟誰買毒品？）跟一位「阿猴」的男子。（問：
      毒品買完後怎麼分？）到他福州橋（按：應係「浮洲橋」
      之誤繕）下出租旅社分。（問：各分多少？）我們只拿0.
      25公克，所以就一起用針筒打掉。（見偵查卷第31頁）、
      （問：是否認識乙○○？）認識，但我跟他不熟，是因為
      朋友介紹認識的。（問：有無在97年間販賣海洛因給乙○○？）沒有，當時她與她男朋友「慶仔」有跟我一起去向
      一位叫「阿猴」的人買海洛因，他們出1,000元，我出4,0
      00千元。（他們二人有無看到「阿猴」嗎？）沒有，是我
      去向「阿猴」買以後再拿給他們。（問：跟乙○○一起去
      買毒品的時間、地點？）是97年1月份，應該是下午，地
      點是中和市○○路的遊樂場附近。（問：乙○○出的1千
      元是交給你？）是，我拿給他們0.1公克的海洛因。（見
      97年度偵字第16065號卷偵查卷第40頁）（問：所以你當
      天確實有交付乙○○0.1公克的海洛因，而乙○○有交付
      1,000元給你？）是乙○○先拿1,000元給我，我再拿給她
      海洛因。（見97年度偵字第16065號卷偵查卷第42頁）。
      綜核被告於該二次偵訊期日之供詞，明確堅稱其確有於97
      年1月間某日，有與乙○○共同出資（乙○○出資1,000元
      ，其出資4,000元），由其出面向「阿猴」購得毒品海洛
      因後，有將其中0.1公克分予乙○○施用屬實。證人乙○○於原審97年1月13日審理期日亦先後結證稱：（問：為
      什麼你跟甲○○拿毒品？）因我自己有毒癮，因「老四」
      介紹才認識甲○○，且「老四」有跟甲○○拿過，「老四
      」跟我說如果我有需要可以跟甲○○拿云云（見原審卷第
      72頁）、伊有將錢給被告，被告馬上再把毒品交給伊，都
      是在現場完成。... 時間為97年1月份等語（見原審卷第
      72頁）、0.1公克海洛因有時可以施用1天... 伊每天施用
      1次海洛因云云（見原審卷第73頁反面）。互核被告與證
      人乙○○所證情節大致相符。
（二）被告雖於本院翻異前詞辯稱：其於偵查中供承有向乙○○
      收取1,000 元後，由其去向「阿猴」購買海洛因毒品後，
      其有交付0.1 公克之海洛因給乙○○施用云云，係記憶錯
      誤所致，實際上其所收取及交付海洛因之該名對象並非乙○○，而是另有其人云云。但查，經細繹詳觀被告於上開
      偵訊期日之供詞，不僅關於收取金錢與交付毒品海洛因之
      對象甚為針對特定，時間、地點、金額、毒品數量亦十分
      明確，並提及被告之男友為「慶仔」（經查本名為「丙○○」）（見97年度偵字第16065 號卷偵查卷第40頁），而
      綽號「慶仔」之丙○○與乙○○確係男女朋友關係，分經
      證人乙○○、丙○○供述在卷（見原審卷第73頁正面、第
      74頁正面、第104 頁反面），足見被告於偵查中上開所述
      ，應確有其情，並非記憶錯誤所致至明。參諸被告於偵查
      中及本院均供承認識乙○○（見97年度偵字第16065 號卷
      偵查卷、第31頁、第40頁、本院卷第55頁反面）；然其於
      原審準備程序卻佯稱其並不認識乙○○云云（見原審卷第
      43頁反面），由此足見被告畏罪匿飾之情。
（三）綜上，被告翻異前詞，否認犯行，為不足採。被告本件事
      證明確，應依法論科。
三、按海洛因係屬毒品危害防制條例第2 條第2 項第1 款所規定
    之第1 級毒品。核被告所為係成立毒品危害防制條例第10條
    第1 項之施用第1 級毒品罪之幫助罪犯行，其幫助施用前持
    有第一級毒品之低度行為，為嗣後幫助施用之高度行為所吸
    收，不另論罪。
四、公訴意旨指稱被告本案之所為，應論以毒品危害防制條例第
    4 條第1 項販賣第1 級毒品罪云云。經查：本件公訴人認被
    告涉犯毒品危害防制條例第4 條第1 項販賣第1 級毒品罪嫌
    ，無非以證人乙○○、王俊民之證詞；臺灣檢驗科技股份有
    限公司分別於97年7 月31日、97年7 月24日出具之濫用藥物
    檢驗報告各1 紙、臺北縣政府警察局刑事案件移送書影本1
    紙、扣案電子秤1 具、分裝袋45個、殘渣袋1 個、通聯調閱
    查詢單1 紙、扣押物品目錄表1 紙與照片7 張及被告之供述
    等資為論據。但查：被告堅決否認有販賣第1 級毒品予乙○○之犯行。證人乙○○固於原審97年1 月13日審理程序中結
    證稱：有交付金錢予被告，被告則交付0.1 公克之海洛因給
    伊云云。但查關於被告之此部分所為，是否即核與「販賣」
    之要件相符，應由法院依調查證據之結果，妥為分析研判，
    自不足以證人乙○○個人片面之認識以為斷。次查證人即乙○○之男友丙○○於原審所為之證詞（見原審卷第105 頁至
    第108 頁），僅論及與被告之交往互動關係及彼此間金錢借
    貸情形，不足引為乙○○有向被告購買毒品海洛因之佐證。
    另查由證人即偵查佐王俊民之證詞（見臺灣臺北地方法院檢
    察署97年度偵字第16065 號卷，下稱偵卷第41頁），亦僅能
    得知彼於97年7 月15日至被告住處搜索時，除搜索到扣案電
    子秤1 具、分裝袋45個、殘渣袋1 個等物品見偵卷第37頁）
    ，並無查獲其他有關被告販賣毒品之事證等情。是上開證人
    王俊民之證詞，尚未能證明被告的確犯有本件販賣第1 級毒
    品犯行。再者，就扣案之電子秤1 具，被告已自承：該電子
    秤係因為之前有施用毒品時，怕購買之毒品重量不實在，所
    以買來秤重等語（見偵卷第5 頁、第41頁），而扣案之分裝
    袋45個，是用來裝其女兒氣喘病的用藥，殘渣袋是其以前施
    用毒品殘留下來的云云（本院卷第26頁反面）；且衡諸常情
    ，上開電子秤、分裝袋或殘渣袋，應非僅專供販賣毒品所用
    之物。故縱使在被告上開住所扣得前開物品，亦難遽而推論
    被告確有本件販賣第1 級毒品之行為。此外，由臺灣檢驗科
    技股份有限公司分別於97年7 月31日、97年7 月24日出具之
    濫用藥物檢驗報告各1 紙綜合以觀，可以知悉被告之尿液呈
    鴉片類、安非他命類陰性反應；而證人乙○○之尿液呈現鴉
    片類、安非他命類陽性反應等情（見偵卷第30頁、第58頁）
    ；但因上開採尿檢驗結果至多僅能檢驗出受檢驗人於採尿時
    起往前回溯一段時間內，是否曾施用毒品而已，與證人乙○○是否有向被告購買毒品之事實間，在邏輯上，實無必然關
    係，更未能得出證人乙○○所施用之毒品必定自被告處所購
    得之結論。即此，本件公訴人所舉證據均尚不足以證明被告
    確有毒品危害防制條例第4 條第1 項販賣第1 級毒品之犯行
    。綜上，被告本案之所為，應僅成立毒品危害防制條例第10
    條第1 項之施用第1 級毒品罪之幫助罪犯行；公訴人認應論
    以毒品危害防制條例第4 條第1 項之販賣第1 級毒品罪云云
    ，應有未恰，所引據之法條，應予變更。且經本院於審理期
    日將上開可能變更之罪名，當庭詳細告知被告及辯護人，已
    依法充分履踐保障被告訴訟上之防禦權之能事，併此敘明。
    又被告幫助施用第1級毒品，應依正犯之刑減輕之。
五、原審未經詳查，僅以被告被訴販賣第1 級毒品罪，無法經證
    明，遽諭知被告無罪，應有違誤。公訴人上訴指訴被告本案
    之所為，應成立販賣第1 級毒品罪云云，應非足採，詳如前
    述。上訴意旨另稱：被告本案之所為縱認不成立販賣第1 級
    毒品罪，亦應論以轉讓第1 級毒品罪云云；然查被告與乙○○乃共同出資，推由被告出面向「阿猴」購得毒品海洛因後
    ，再分給乙○○施用，詳如前載。因被告乃基於代購人身分
    ，將原歸屬乙○○取得之毒品交付分予乙○○，並非自行處
    分讓與自己毒品給乙○○，核與「轉讓」毒品之要件有所不
    符。綜上，檢察官上訴意旨雖非有理由；但原判決既有上開
    可議之處，本院自應予以撤銷改判。爰審酌被告素行不佳，
    有毒品犯罪前科，仍不知悔改，復幫助施用第一級毒品海洛
    因，危害他人身心健康，犯行情節非重、其犯罪之動機、目
    的、手段，暨犯後曾供承犯行，復飾詞推諉之態度等一切情
    狀，量處如主文第2 項所示之刑，並諭知易科罰金之折算標
    準。又扣案之警方於97年7 月15日至被告住處搜索時，所搜
    得知扣案電子秤1 具、分裝袋45個、殘渣袋1 個等物，因無
    法證明與被告本案之犯行有所關連，爰不為沒收之諭知。
六、據上論斷，應依刑事訴訟法第369 條第1 項前段、第364 條
    、第299 條第1 項前段、第300 條，毒品危害防制條例第10
    條第1 項，刑法第11條前段、第30條第2 項、第41條第1 項
    前段，判決如主文。
本案經檢察官周志榮到庭執行職務。
中    華    民    國    98    年    7     月    23    日
                  刑事第九庭審判長法  官  陳貽男
                                  法  官  何信慶
                                  法  官  周盈文
以上正本證明與原本無異。
如不服本判決，應於收受送達後10日內向本院提出上訴書狀，其
未敘述上訴之理由者並得於提起上訴後10日內向本院補提理由書
（均須按他造當事人之人數附繕本）「切勿逕送上級法院」。
                                  書記官  張郁琳
中    華    民    國    98    年    7     月    23    日
附錄：本案論罪科刑法條全文
毒品危害防制條例第10條第1 項：
施用第一級毒品者，處六月以上五年以下有期徒刑。


司法院資訊處製作；財團法人民間司法改革基金會備份。
